臺灣花蓮地方法院民事判決
111年度訴字第137號
原      告  楊春美  
訴訟代理人  邱劭璞律師
被      告  鍾汯憲  
上列當事人間請求遷讓房屋事件，本院於民國111年7月26日言詞
辯論終結，判決如下：
    主  文
被告應將坐落花蓮縣○○鄉○○段000地號土地上之同段31建號建物
（門牌號碼：花蓮縣○○鄉○○路000巷00弄0號，面積：主建物282.
32平方公尺，附屬建物41.39平方公尺）房屋騰空遷出，並返還
予原告。
被告應自民國111年4月11日起至遷讓返還第一項房屋之日止，按
月給付新臺幣8,000元予原告。
訴訟費用由被告負擔。
本判決主文第一項於原告以新臺幣877,333元預供擔保後，得假
執行。但被告如以新臺幣2,632,000元為原告供擔保，得免為假
執行。
本判決主文第二項就已屆期部分得假執行。但被告如按月以新臺
幣8,000元為原告預供擔保，得免為假執行。
    事實及理由
一、原告起訴主張：原告為坐落花蓮縣○○鄉○○段000地號土地上
    之同段31建號建物（門牌號碼：花蓮縣○○鄉○○路000巷00弄0
    號，下稱系爭房屋）所有權人，於民國111年1月26日經本院
    109年度司執字第17196號強制執行事件拍定，並於同年4月2
    8日登記為原告所有。系爭房屋於108年12月19日查封時無人
    居住，110年3月17日至現場查看時亦無人居住，本院111年1
    月3日所發函文亦無有人占用之記載；詎料於111年1月26日
    前往勘查時，發現有人占用，占用人自稱為四方工程行之員
    工，原告致電四方工程行時，接電話之人告知原告，系爭房
    屋由四方工程行承租作為員工宿舍，租金新臺幣（下同）2
    萬元，租期1年，可向原告續租。惟完成移轉登記後，有不
    明人士向被告稱系爭房屋多年前就有租約，租金每月9,000
    元，且花費甚多資金整修，並稱欲以訴訟方式解決。爰依民
    法第767條第1項前段請求被告遷讓系爭房屋，並依民法第17
    9條請求被告給付相當於租金之不當得利等語。並聲明：㈠如
    主文第一、二項所示。㈡願供擔保，請准宣告假執行。
二、被告則以：系爭房屋於原告買受前之所有權人為訴外人姚安
    平，而我與姚安平於109年8月31日起至114年8月31日止簽訂
    租賃契約（下稱系爭租約）承租系爭房屋，房子是我租的，
    租金也是我在付，只有我長久在那裡居住，我的朋友偶爾會
    來住，與四方工程行沒有關係等語置辯。並聲明：原告之訴
    駁回。
三、就系爭房屋所有權人為原告乙節，有系爭房屋第一類謄本在
    卷可參（卷25頁），且為兩造所不爭執，是此部份之事實，
    應已足堪認定。
四、至原告前開主張，則為被告所否認，並以前詞置辯。是本件
    之爭點厥為：被告是否應將系爭房屋騰空並遷讓返還予原告
    ？原告是否得請求被告給付相當於租金之不當得利？
　㈠按所有人對於無權占有或侵奪其所有物者，得請求返還之；
    次按實施查封後，債務人就查封物所為移轉、設定負擔或其
    他有礙執行效果之行為，對於債權人不生效力。民法第767
    條第1項前段、強制執行法第51條第1項定有明文。又按所謂
    「其他有礙執行效果之行為」指處分行為以外其他足以影響
    查封效力之行為。例如將查封物出租或出借他人之行為。所
    謂「債權人」兼指聲請執行之債權人及參與分配之債權人以
    及拍定人（最高法院48年台抗字第107號判決意旨可資參照
    ）。蓋，查封為公法上之強制處分，債務人之財產，一經查
    封，債務人之處分權即受限制，並喪失其占有，而由執行法
    院取得公法上占有人之地位。執行法院交由債權人、債務人
    或第三人保管者，在法律上應解為是為執行法院占有，此觀
    之同條第2項規定：「實施查封後，第三人未經執行法院允
    許，占有查封物或為其他有礙執行效果之行為者，執行法院
    得依職權或依聲請排除之。」即明。故債務人於房屋被查封
    後，因喪失其占有，而無法將查封之房屋出租（因無法交付
    承租人占有），其在查封後未經執行法院允許之承租者，即
    屬強制執行法第51條第2項所定之查封後占有查封物之情形
    ，屬無法律上原因之無權占有，縱其租賃契約為真正，依強
    制執行法第51條第1項之規定，對於拍定人不生效力。
　㈡查系爭房屋之查封日期為108年12月19日，依法務部行政執行
    署花蓮分署108年12月17日花執禮108年助執特專字第000000
    980號函辦理查封登記，後續並由本院109年度司執字第1719
    6號案件接續查封登記，此有系爭房屋第一類謄本其他登記
    事項在卷可佐（卷107-108頁）。是系爭房屋之查封日期既
    早於被告鍾汯憲與訴外人姚安平訂立系爭租約之109年8月31
    日，則揆諸前揭法條見解，系爭租約自對拍定人即原告不生
    效力。
　㈢從而，系爭租約既無從拘束原告，原告本於所有權人之地位
    請求被告騰空系爭房屋並遷讓返還予原告，自為可採。
　㈣被告於遷讓返還系爭房屋予原告前，應按月給付8,000元相當
    於租金之不當得利予原告：
　⒈按無法律上之原因而受利益，致他人受有損害，應返還其 利
    益，民法第179條前段定有明文。又按無權占有他人之土地
    ，可能獲得相當於租金之利益，為社會通常之觀念，故如無
    權占有他人之房屋，加害人應返還之不當得利之範圍，為相
    當於租金之利益（最高法院97年度台上字第294號判決意旨
    參照）。
　⒉查原告於111年4月11日取得系爭房屋之權利移轉證書，是按
    強制執行法第98條之規定，雖尚未辦理登記，仍自該日取得
    系爭房屋之所有權，合先敘明。準此，於系爭租約不拘束原
    告之情形下，被告占有系爭房屋之狀態對原告而言自屬無權
    占有，亦屬無法律上之原因而受利益，自應負返還不當得利
    之責。又本院審酌系爭房屋近吉安鄉鬧區，交通便利、生活
    機能良好，且屋內裝潢陳設完整，室內空間非小；而被告與
    訴外人姚安平亦曾簽立系爭租約（卷85-97頁）約定每月租
    金為8,000元等情，認系爭房屋之租金於市場上之行情價應
    為每月8,000元無疑。從而，8,000元應為被告使用系爭房屋
    每月所受之利益，並為原告所受無法使用收益之損害。是原
    告請求被告自其受被告無權占有侵害其所有權之日起即111
    年4月11日起至返還系爭房屋之日止，按月給付相當於租金
    之不當利益8,000元予原告，亦屬有據，應予准許。
五、綜上所述，原告依民法第767條第1項前段、第179條請求如
    主文第一、二項所示，為有理由，應予准許。本件原告勝訴
    部分，原告陳明願供擔保請准宣告假執行，經核於法並無不
    合，應予准許，被告部分則依職權宣告預供擔保而免為假執
    行，並分別酌定相當擔保金額宣告之。
六、本件事證已臻明確，兩造其餘主張陳述及所提之證據，經審
    酌後認為對於判決結果不生影響，爰不逐一論述，附此敘明
    。
七、訴訟費用負擔之依據：民事訴訟法第78條。
中　　華　　民　　國　　111 　年　　7 　　月　　29　　日
                  民事第二庭  審判長  法　官  李可文　
　　　　　　　　　                    法　官  林敬展
　　　　　　　　　　　　　　　　　　　法　官  蔡培元
以上正本係照原本作成。
如對本判決上訴，須於判決送達後20日內向本院提出上訴狀。
如委任律師提起上訴者，應一併繳納上訴審裁判費。
中　　華　　民　　國　　111 　年　　7 　　月　　29　　日
                    　              　書記官　謝佩真